臺灣高等法院刑事裁定　　　　　　　　100年度毒抗字第282號
抗　告　人
即　被　告　林輝煌
上列抗告人因聲請施以強制戒治案件，不服台灣桃園地方法院中
華民國一００年九月十五日裁定（一００年度毒聲字第八二五號
），提起抗告，本院裁定如下：
    主  文
抗告駁回。
    理  由
一、原裁定意旨略以：抗告人即被告林輝煌因施用毒品，經台灣
    桃園地方法院以一００年度毒聲字第三八八號裁定令入勒戒
    所觀察、勒戒後，認有繼續施用毒品之傾向，有法務部矯正
    署桃園看守所附設勒戒處所於民國一００年九月六日桃所衛
    字第一００一三０五０六六－一號函送之證明書一份在卷可
    稽。再上開檢附之被告有無繼續施用毒品傾向證明書中，被
    告既經評分為五十九分，且經判斷為有繼續施用毒品傾向，
    判定者並加註具體理由為有多次相關前科，自足認被告有繼
    續施用品之傾向。又被告前雖曾於九十二年間因施用第二級
    毒品案件，經臺灣花蓮地方法院以九十二年度毒聲字第二四
    三號裁定送勒戒處所觀察、勒戒後，因無繼續施用毒品傾向
    ，於九十二年六月五日釋放出所，並經臺灣花蓮地方法院檢
    察署檢察官以九十二年度毒偵字第二一二號為不起訴處分確
    定，然因本件被告係在前揭觀察、勒戒執行完畢釋放後五年
    後再犯毒品危害防制條例第十條第二項之罪，依毒品危害防
    制條例第二十條第三項之規定，仍有同條第一、二項規定之
    適用，併此敘明。是以，被告既有繼續施用毒品之傾向，准
    予聲請依毒品危害防制條例第二十條第二項後段規定，裁定
    入戒治處所施以強制戒治等語。
二、本件抗告意旨略以：被告於執行觀察勒戒期間，曾接受二次
    心理評估，於評估時均僅詢問個人資料，竟就此裁定具施用
    之傾向？綜觀評估無施用傾向之其餘受勒戒人出所後，再犯
    率居高不下，足見其評估草率，具制度失敗，有失嚴謹，基
    於有益被告之立場及權利，祈請准予重新評估，審慎裁定。
    被告於九十三年起，決心遠離負面之環境，舉家搬離花蓮到
    桃園置產定居，多年競競業業，兩岸從商，稍有所成，倘受
    此裁定，苦心經營之基礎勢將毀於一旦，高齡老母將無所依
    靠，而安養家母之居所亦將面臨銀行催討淪為法拍，家母已
    達八十一歲高齡，將於何處安置？是否又將成為另一個社扶
    問題？被告於一００年八月一日準時報到，接受勒戒，從未
    輕忽，足顯戒斷施用之決心，祈請慎察以上說明事由，給予
    重新裁定之機會，勒戒人絕不再犯云云。
三、經查：
  (一)有無繼續施用毒品傾向之評估標準，除審酌受勒戒人勒戒後
    之結果外，勒戒前之各種情況，仍應作為評估之依據。而依
    勒戒處所評分說明手冊規定，係以人格特質、臨床徵候及相
    關環境因素三項合併計算分數：(一)分數六十分以上，判定為
    有繼續施用毒品傾向。(二)五十分以下判定為無繼續施用毒品
    傾向。(三)五十一分至五十九分由判定者再做整體評估後決定
    ，若判定為有繼續施用毒品傾向需加註理由。
  (二)本件被告經法務部矯正署桃園看守所附設之勒戒處所評分結
    果，被告有毒品犯罪相關司法紀錄三筆、其他犯罪相關紀錄
    六筆，而認人格特質得四十二分；並認其使用期間超過一年
    ，情緒及態度略差，而認臨床徵候得十五分；分居或離婚，
    而認環境相關因素得二分，合計得五十九分，併加註說明多
    次相關前科等語，綜合判斷為「有繼續施用毒品傾向」，有
    法務部矯正署桃園看守所附設勒戒處所一００年九月六日桃
    所衛字第一００一三０五０六六－一號函暨函覆之有無繼續
    施用毒品傾向證明書、有無繼續施用毒品傾向評估標準記錄
    表各一份在卷可稽（見毒偵卷第七八至八０頁）。則該勒戒
    處所綜合評分者依個案之臨床實務及具體事證，判定抗告人
    為「有繼續施用毒品傾向」，依上開說明，尚無不合。
  (三)從而，原審裁定被告令入戒治處所施以強制戒治六個月以上
    ，至無繼續強制戒治之必要為止，但最長不得逾一年，並無
    不當，抗告為無理由，應予駁回。
據上論結，應依刑事訴訟法第四百十二條，裁定如主文。
中    華    民    國   100    年    9     月    28    日
                刑事第二十四庭  審判長法  官 蔡聰明
                                      法  官 吳麗英
                                      法  官 陳憲裕
以上正本證明與原本無異。
不得再抗告。
                                      書記官 張玉如
中    華    民    國   100    年    9     月    28    日